【裁判字號】    97,簡上,709
【裁判日期】    971028
【裁判案由】    傷害
【裁判全文】
臺灣高雄地方法院刑事判決             97年度簡上字第709號
上  訴  人
即  被  告  甲○○
上列上訴人因傷害案件，不服民國97年6 月24日本院高雄簡易庭
97年度審簡字第1490號第一審刑事簡易判決（聲請簡易處刑案號
：臺灣高雄地方法院檢察署96年度偵字第33073 號），提起上訴
，本院管轄之第二審合議庭判決如下：
    主  文
上訴駁回。
    事  實
一、甲○○與乙○○為夫妻，具有家庭暴力防治法第3 條第1 款
    之家庭成員關係。民國96年11月1 日中午12時許，甲○○在
    其位於高雄縣大社鄉○○路258 巷34號之住處（下稱系爭住
    處）門外，欲騎乘機車外出用餐時，乙○○誤以為婆婆住院
    病危，甲○○將前往醫院將婆婆接回，希望與甲○○一同前
    往，乃欲跨坐上該機車並以手扶住甲○○腰際，甲○○不願
    搭載乙○○，雖預見此時將乙○○推開及加速騎乘機車離去
    ，可能導致乙○○跌落而受傷，而該結果並不違背其本意，
    因而以左手將乙○○推開，右手加油而騎乘機車快速駛離，
    乙○○因尚未坐妥，被推後重心不穩跌落機車趴倒在地，受
    有右上唇擦傷、右手背及左膝擦傷之傷害（下稱系爭傷害）
    。
二、案經乙○○訴由高雄縣政府警察局仁武分局報請臺灣高雄地
    方法院檢察署檢察官偵查起訴。
    理  由
一、證據能力之判斷：
    按被告以外之人於審判外之言詞或書面陳述，除法律有規定
    者外，依刑事訴訟法第159 條第1 項之規定，雖不得作為證
    據，但依同法第159 條之5 規定，經當事人於審判程序同意
    作為證據，法院審酌該言詞陳述或書面陳述作成時之情況，
    認為適當者，仍得作為證據，且如當事人、代理人或辯護人
    於法院調查證據時，知有上開不得為證據之情形，而未於言
    詞辯論終結前聲明異議者，視為有前項之同意。而本件關於
    證人乙○○於警詢、檢察事務官偵查中之陳述、醫師在受理
    家庭暴力事件驗傷診斷書中對乙○○受傷情形之陳述，被告
    甲○○於本院行準備程序時，明確表示對於證據能力不爭執
    （詳本院卷第24頁），且被告亦未於本院審理過程中聲明異
    議，本院審酌上開陳述作成時之情況並無異常，且與本案相
    關之待證事實具有關連性，因認上開證據具有證據能力。
二、事實之認定：
    訊據上訴人即被告雖自承於96年11月1 日中午12時許，自系
    爭住處騎乘機車外出用餐，乙○○曾要求搭載前往，然否認
    有何傷害犯行，辯稱略以：伊不願讓乙○○跟，乙○○欲搭
    乘伊所騎乘機車時，伊即離去，伊不願看見乙○○，乙○○
    未坐上伊所騎乘機車，未拉住機車，伊未推乙○○等語。經
    查：
  (一)依證人即告訴人乙○○證稱略以：因為婆婆住院病危，於96
    年11月1 日中午12時許，想跟被告一同到醫院將婆婆接回，
    正要坐上被告所騎乘之機車後座，手已扶住被告之腰部，但
    被告不願讓伊一同前往，在伊尚未坐穩之時，被告用右手將
    伊推開，另用左手加油門離去，伊因此摔倒趴在地上，受有
    系爭傷害，伊因跌倒而痛叫1 聲，被告雖有回頭看，但不理
    伊等語（詳偵查卷第8 頁至第9 頁、本院卷第40頁至第43頁
    ），又證人乙○○於上開緊接之同日中午12時26分，被診斷
    受有系爭傷害，此有受理家庭暴力事件驗傷診斷書1 份附卷
    可稽（詳警卷第8 頁），且乙○○隨即於同日下午3 時30分
    ，赴高雄縣政府警察局仁武分局大社分駐所，對被告提出傷
    害告訴，亦有調查筆錄附卷可按（詳警卷第6 頁至第7 頁）
    ，而被告於本件偵、審過程中曾自承略以：96年11月1 日中
    午騎乘機車外出時，乙○○雖有拉伊機車，但伊即騎乘機車
    離開未予理會，有聽到乙○○叫1 聲等語（詳偵查卷第14頁
    至第15頁、第22頁至第23頁、本院卷第46頁），經核與證人
    乙○○所證大致相符，另參酌上開立即驗傷、提出告訴之情
    ，足見證人乙○○上開所證應可採信，從而96年11月1 日中
    午12時許，在系爭住處門外，被告確有將證人乙○○推下機
    車致受系爭傷害之事實，應可認定，且如非被告有推人之動
    作，復同時加油使機車快速前進，證人乙○○應有充分時間
    坐穩機車，不致跌落受傷，則被告上開推人同時加速之行為
    與證人乙○○所受系爭傷害間，自有因果關係。至機車之油
    門在右手邊，如證人乙○○所證，被告既係一手加油，一手
    將伊推下車，衡情被告應是以右手加油，另以左手推人，證
    人乙○○證稱被告以右手推伊，另用左手加油門離去，此部
    分證述內容雖與經驗法則不符，應是事隔已久，記憶略有模
    糊所致，然依上開所證大部分與被告所述相符之情，尚難認
    有故意虛偽證述之現象，則除該與經驗法則不符部分外，所
    證仍可採信，併予敘明。
  (二)被告於證人乙○○跨坐上伊所騎乘機車並以手扶伊腰部之際
    ，以左手將證人乙○○推開，並以右手加油快速騎乘機車駛
    離，雖如前述，然被告與證人乙○○為夫妻關係，即使因證
    人乙○○對母親非孝順而有不滿，亦僅消極不願見證人，不
    願證人回家（詳本院卷第45頁被告所述），衡情尚不致有意
    使證人受傷害，惟機車突然快速駛離時，可能致後座尚未坐
    穩之人跌倒而受傷害，此為通常之人應有之認識，又依被告
    國中畢業，50餘歲（詳警卷第3 頁被告所述），以機車為交
    通工具之情形，對上開應有之認識自應有所知悉，而竟於證
    人乙○○未跨坐就緒時，予以推離所騎乘之機車加速離去，
    顯見證人乙○○可能因之跌倒受傷之事實，並不違背被告之
    本意，則自應認被告就本案之犯罪事實有間接故意。
三、論罪科刑：
    按家庭暴力者，指家庭成員間實施身體或精神上不法侵害之
    行為；又家庭暴力罪者，指家庭成員間故意實施家庭暴力行
    為而成立其他法律所規定之犯罪，家庭暴力防治法第2 條第
    1 款、第2 款分別定有明文。本件被告與告訴人2 人係夫妻
    關係，屬於家庭暴力防治法第3 條第1 款規定之家庭成員，
    被告所為上開傷害犯行雖符合家庭暴力防治法第2 條第2款
    所稱家庭暴力罪，惟因該法就此並無罰則規定，故仍應依刑
    法規定予以論罪科刑。是核被告所為，係犯刑法第277 條第
    1 項之普通傷害罪。原審就被告予以論罪科刑，因而適用刑
    法第277 條第1 項、第41條第1 項、刑法施行法第1 條之1
    規定，並審酌被告與告訴人彼此間為夫妻關係，被告竟不顧
    妻子安全，將告訴人推落機車致受有系爭傷害，且迄未謀求
    告訴人諒解，另衡酌告訴人所受傷害程度，及其無前科，有
    臺灣高等法院被告前案紀錄表在卷可按，素行良好等一切情
    狀，量處拘役20日，並諭知以新臺幣1,000 元折算1 日為易
    科罰金之折算標準，其認事用法俱無不合，量刑亦屬妥適，
    被告上訴意旨否認犯罪，指摘原判決認定事實有誤，請求改
    判，尚無理由，自應予以駁回。
據上論斷，依刑事訴訟法第455 條之1 第1 項、第3 項、第368
條，判決如主文。
本案經檢察官游淑玟到庭執行職務。
中    華    民    國    97    年    10    月    28    日
                刑事第八庭審判長法  官  李璧君
                                法  官  曾鈴
                                法  官  鄭峻明
以上正本證明與原本無異。
不得上訴。
中    華    民    國    97    年    10    月    28    日
                                書記官  顏宗貝
附錄論罪科刑之法條：
刑法第277 條第1 項
傷害人之身體或健康者，處 3 年以下有期徒刑、拘役或 1 千元
以下罰金。


司法院資訊處製作；財團法人民間司法改革基金會備份。
